【裁判字號】    97,台上,5574
【裁判日期】    971106
【裁判案由】    違反毒品危害防制條例
【裁判全文】
最高法院刑事判決            九十七年度台上字第五五七四號
上  訴  人  甲○○
上列上訴人因違反毒品危害防制條例案件，不服台灣高等法院高
雄分院中華民國九十七年八月二十九日第二審更審判決（九十七
年度上更(一)字第一一七號，起訴案號：台灣高雄地方法院檢察署
九十五年度偵字第二二三二二號），提起上訴，本院判決如下：
    主  文
上訴駁回。
    理  由
按刑事訴訟法第三百七十七條規定，上訴於第三審法院，非以判
決違背法令為理由，不得為之。是提起第三審上訴，應以原判決
違背法令為理由，係屬法定要件。如果上訴理由書狀並未依據卷
內訴訟資料，具體指摘原判決不適用何種法則或如何適用不當，
或所指摘原判決違法情事，顯與法律規定得為第三審上訴理由之
違法情形不相適合時，均應認其上訴為違背法律上之程式，予以
駁回。本件原判決認定上訴人甲○○有原判決事實欄所載犯行，
係依憑上訴人供承於案發當時有交付海洛因予邱榮華之事實。而
邱榮華於警詢亦證稱：係於民國九十五年八月二十五日中午十二
時十分許，以公用電話撥打「水仔」所使用之00000000
00號行動電話表示欲購買毒品，嗣於同日中午十二時二十分許
，在高雄市鼓山區鼓山國小旁某條街道之民宅前，以新台幣（下
同）五百元之代價，向「水仔」購買海洛因一包，隨即於同日中
午十二時三十分許，在高雄市○○區○○街二七號旁公廁內以注
射針筒施打上開購得之海洛因，為警當場查獲等語，並指認上訴
人即為與其交易之「水仔」，核與證人即警員蔡福源於警詢、偵
查、第一審、上訴審、原審證述本件查獲經過情節相符，且有上
訴人持用之0000000000號行動電話雙向通聯調閱查詢
回覆資料一份、搜索票、搜索扣押筆錄、扣押物品目錄表、法務
部調查局九十五年十月二十日鑑定書在卷可稽，及有第一級毒品
海洛因（下稱海洛因）一包（淨重０．八九公克，空包裝重０．
四三公克）、上訴人所有供販賣毒品所用ＭＯＴＯＲＯＬＡ廠牌
之不詳序號手機一支（含ＳＩＭ卡一枚，門號為：000000
0000號）、稀釋用粉末四包、夾鏈袋二包扣案可資佐證。對
於上訴人矢口否認販賣海洛因犯行，所辯：扣案之海洛因係供己
施用，案發當日係無償轉讓海洛因予邱榮華施用，並非販賣，邱
榮華於警詢供述係因毒癮發作始故意誣陷上訴人云云，何以不足
採信，亦已憑卷內證據資料，於理由內詳為指駁說明。並敘明上
訴人為累犯，因販賣第一級毒品之法定本刑為死刑或無期徒刑，
依刑法第六十四條第一項、第六十五條第一項規定，死刑、無期
徒刑均不能加重其刑。又審酌上訴人僅被查獲一次販賣第一級毒
品犯行，且販賣毒品數量非多，僅販賣一小包五百元，較大、中
型毒梟者，動輒販賣數百公克以上毒品者相較顯然有別，倘處以
法定本刑之最低刑度無期徒刑，猶嫌過重，本件可謂情輕法重，
其犯罪情狀確有可憫恕之處，爰依刑法第五十九條規定，予以減
輕其刑。因而撤銷第一審之科刑判決，改判論處上訴人販賣第一
級毒品（累犯）罪刑（有期徒刑十六年）。已敘述其所憑之證據
及其認定之理由。所為論敘，俱有卷存之證據資料可資覆按，從
形式上觀察，並無判決違背法令之情形存在。上訴意旨略以：（
一）邱榮華雖曾於九十五年八月二十五日中午十二時十分許，以
公用電話撥打上訴人所使用之0000000000號行動電話
，然此僅可證明邱榮華有與上訴人聯絡而已，原判決僅以推測之
詞，認定邱榮華係向上訴人購買毒品，難謂於法無違。（二）邱
榮華於警詢供稱：我向綽號「水仔」之男子購買七至八次毒品海
洛因……交易金額每次均是新台幣五百元，最後一次交易是於九
十五年八月五日中午十二時二十分許……以五百元購得海洛因一
包。然於偵查中證稱：因為數量很少，而且我們是好友，以前也
有替他向別人要債，所以才免費給我施用。在警察局說海洛因是
用五百元向上訴人買的，是因為我想快回家才這麼講。及至第一
審亦證稱：我打給上訴人，他說放在家裡，之後我到他家，他叫
我自己去拿，我有拿一點點，並沒有金錢買賣等語。足見邱榮華
於警詢係為求儘快脫身回家始故意攀咬上訴人販賣毒品。原判決
就邱榮華於偵查及第一審所述，僅以係事後迴護之詞，即不予採
納，遽依邱榮華警詢陳述，認定係向上訴人購買海洛因，自有理
由不備之違法。（三）本件並未扣得邱榮華所稱販賣所得之五百
元，且對於上訴人販賣予邱榮華海洛因，是否基於營利而販入，
販入之價格、數量，及如何可認為上訴人以一包五百元價格出售
邱榮華有從中取得差價利益等重要事項，均未調查說明，遽認上
訴人有販賣犯行，亦有理由不備之違法。（四）原判決事實欄記
載在上訴人住處查扣海洛因一包（淨重０．八九公克，空包裝袋
重０．四三公克）及供販賣毒品所用ＭＯＴＯＲＯＬＡ廠牌之不
詳序號手機一支（含ＳＩＭ卡一枚，門號為：00000000
00號）、稀釋用粉末四包、夾鏈袋二包，另扣得與本案無關之
注射針筒二支，吸管杓一支等證物，遽為上訴人有販賣海洛因之
積極證據。惟該等物品是否與本件販賣毒品具有關聯性，且查扣
之海洛因數量僅０．八九公克，究為上訴人供己施用抑或預備販
賣而持有？另查扣尚未注射之針筒中究係何物，劑量又是多少，
原判決於理由內均未說明，亦有判決不備理由之違背法令。（五
）警員蔡福源於上訴審證稱：經李嘉和供述，懷疑上訴人涉有販
賣毒品之嫌疑，因而持搜索票欲前往上訴人住處搜索，恰發現上
訴人與邱榮華形跡可疑在旁監控……。惟警員當時既已懷疑上訴
人涉嫌販賣毒品，並發現上訴人與邱榮華形跡可疑，何不當場緝
捕二人？此與一般警員辦案方式有悖，亦不符常理。又李嘉和被
警緝捕與毒品案件毫無關聯，為何會主動與警方供出上訴人販賣
毒品，動機令人置疑，且原判決既認本件係根據李嘉和供述破獲
上訴人販賣海洛因犯行，於理由中卻謂李嘉和供述為傳聞證據不
具證據能力，事實與理由之記載不相一致，顯有矛盾云云。經查
：按證據之取捨及證據之證明力為何，均屬事實審法院得自由裁
量、判斷之職權；苟其此項裁量、判斷，並不悖乎通常一般之人
日常生活經驗之定則或論理法則，又於判決內論敘其何以作此判
斷之心證理由者，即不得任意指摘其為違法，而據為提起第三審
上訴之合法理由。又證人之陳述有部分前後不符，究竟何者為可
採，事實審法院得本於經驗法則，斟酌其他證據，作合理之比較
，定其取捨。（一）原判決敘明邱榮華於警詢就向上訴人購買海
洛因之聯絡方式、時間、地點、金額均能清楚交代，並與警員蔡
福源證稱係因李嘉和供述，懷疑上訴人涉有販賣毒品罪嫌，乃持
搜索票前往上訴人住處搜索，發現上訴人與邱榮華形跡可疑，在
旁監控，因而查獲上訴人之情節相符。且邱榮華警詢記憶較為清
晰，亦不受外力干擾，並在自由意志下陳述，所稱案發當日以公
用電話撥打上訴人持用之0000000000號行動電話聯絡
購買毒品，核與通聯紀錄相符。參以邱榮華與上訴人素無怨隙，
當無誣陷上訴人之理，足見邱榮華於偵查及一審所為證述，係屬
迴護上訴人之詞。原判決復敘明因上訴人否認有販賣海洛因予邱
榮華，自無從得知其販賣所可獲得之利益。然販賣第一級毒品，
可處死刑或無期徒刑，得併科一千萬元以下罰金，毒品危害防制
條例第四條第一項定有明文，是販賣第一級毒品係屬嚴重違法行
為，毒販出售毒品時無不小心翼翼，不敢公然為之，且不論是毒
品之包裝如何，均可由販售者任意分裝增減其重量及純度，而每
次販賣之價格，亦隨雙方關係之深淺、資力、需求之程度等因素
，由販售之人任意調整，顯見販售毒品之人，必有豐厚利得，否
則豈有甘冒罹重典之風險，而以原價或低於原價買賣毒品之理。
參以海洛因價格昂貴，上訴人亦不可能無償轉讓予並非熟識之邱
榮華施用。原判決依證人邱榮華前後證述，並斟酌其他證據，本
於事實審判斷、裁量之職權，認邱榮華於警詢指證為真實，據以
認定上訴人係意圖營利而以每包五百元價格販賣邱榮華海洛因，
經核並無違背證據法則。自無上訴意旨（一）（二）（三）所指
之採證違法及判決理由不備之違背法令。（二）扣案之海洛因一
包（淨重０．八九公克，空包裝重０．四三公克），客觀上已能
供販賣他人之用。而上訴人所有ＭＯＴＯＲＯＬＡ廠牌之不詳序
號手機一支（含ＳＩＭ卡一枚，門號為：0000000000
號）既係供上訴人與邱榮華聯絡買賣海洛因之用，自屬供販賣所
用之物。另稀釋用粉末四包、夾鏈袋二包，依常情判斷，亦屬供
分裝販賣之用，原判決判據為上訴人本件販賣犯行之依據，核與
證據法則無違。至扣案之針筒，原判決並未採為上訴人論罪之證
據，原審未查明該針筒內是否仍有海洛因及劑量多少，仍與判決
結果不生影響，自無理由不備之違法可言。（三）本件警員係依
李嘉和供述，始循線查獲上訴人販賣邱榮華海洛因犯行，業如前
述。而原判決以證人李嘉和於警詢供述，係被告以外之人於審判
外之陳述，屬傳聞證據，上訴人及辯護人於原審均表示無證據能
力。且李嘉和警詢陳述核與原審審判中證述不符。嗣經調查結果
，亦無具有較可信之特別情況，依刑事訴訟法第一百五十九條第
一項、第一百五十九條之二規定，不具證據能力，亦無不合。上
訴意旨（五）指稱原判決此部分事實理由矛盾，顯非依據卷內訴
訟資料具體指摘之適法上訴第三審理由。原判決綜合各種相關證
據，認定上訴人有本件犯行，就案內有關證據，本於調查所得心
證，分別定其取捨而為事實上之判斷，均已於理由內詳加說明，
並無上訴意旨所指之違背法令。其餘上訴意旨，無非係對事實審
法院採證認事之職權行使及原審已調查、理由已說明之事項，仍
執陳詞再為事實上之爭執，亦非適法之上訴第三審理由。衡以上
述說明，應認其上訴為違背法律上之程式，予以駁回。
據上論結。應依刑事訴訟法第三百九十五條前段，判決如主文。
中    華    民    國  九十七  年   十一   月    六    日
                      最高法院刑事第六庭
                          審判長法官  洪  清  江
                                法官  韓  金  秀
                                法官  林  勤  純
                                法官  李  錦  樑
                                法官  陳  國  文
      本件正本證明與原本無異
                                      書  記  官
中    華    民    國  九十七  年   十一   月   十一   日
                                                Ａ


司法院資訊處製作；財團法人民間司法改革基金會備份。
